最高法院刑事裁定
111年度台抗字第1491號
抗  告  人  楊政勲                      



上列抗告人因違反槍砲彈藥刀械管制條例案件，不服臺灣高等法
院臺南分院中華民國111年9月14日駁回聲明異議之裁定（111年
度聲字第688號），提起抗告，本院裁定如下：
    主  文
抗告駁回。
    理  由
一、本件抗告人楊政勲前因肇事逃逸、妨害公務及違反槍砲彈藥
    刀械管制條例（下稱槍砲條例）等案，分別經法院論處罪刑
    ，其中違反槍砲條例部分併科罰金新臺幣（下同）10萬元，
    均已確定，並經臺灣高等法院臺南分院依檢察官之聲請，就
    有期徒刑部分定其應執行有期徒刑8年確定，經臺灣臺南地
    方檢察署（下稱臺南地檢署）檢察官以同署109年度執更字
    第1425號執行指揮書（下稱第1425號指揮書）執行後，另以
    同署109年度執字第1600號之1執行指揮書（下稱第1600號之
    1指揮書）接續執行前開罰金易服勞役之刑。嗣抗告人向臺
    南地檢署檢察官聲請將本件2案執行指揮書，重新核定為1份
    合併執行之執行指揮書，經臺南地檢署函文否准，抗告人以
    檢察官執行之指揮為不當，向原審法院聲明異議，聲明意旨
    如原裁定理由欄二所載。
二、原裁定則以：
　㈠法院宣告有期徒刑、罰金等不同種類之刑罰時，應併予執行
    ，不生定刑問題，是臺南地檢署檢察官掣發本件2案執行指
    揮書接續執行－即合併執行（併予執行），並無不合，抗告
    人認2案之執行指揮書須合併開具為1份執行指揮書，才算合
    併執行，恐有誤會。
  ㈡受刑人入監服刑，有關其累進處遇之調查分類、編列級數、
    責任分數抵銷及如何依其級數按序漸進等行刑措施事項，悉
    應依行刑累進處遇條例及監獄行刑法等相關規定辦理，屬監
    獄及法務部之職權，自不在檢察官執行指揮之範圍，是受刑
    人若認監獄對累進處遇之計算有不正確或不公允之處，應向
    監獄主管單位申訴，尚不得指摘檢察官執行指揮有何不當。
    本件臺南地檢署函文否准抗告人之聲請，已載明「至於如何
    計算累進處遇，非本署權責，請台端逕向矯正機關確認。」
    等語，並無違誤。
  ㈢適用累進處遇之主刑類別，限於有期徒刑，不包括拘役、罰
    金刑。抗告人認上開2案執行指揮書若能合併開具為1份，則
    其罰金易服勞役部分或許能適用累進處遇而縮短刑期，惟縱
    檢察官合併開具為1份執行指揮書，監獄之監務委員會亦不
    可能「違法決議」將抗告人罰金易服勞役部分適用累進處遇
    而縮短刑期，對此，抗告人質疑其具狀向執行檢察官表明本
    案中之罰金易服勞役刑接續執行有期徒刑者，乃不利於抗告
    人在監之累進處遇，請求核發有期徒刑及罰金易服勞役刑之
    合併執行指揮書之訴求，但檢察官之函示未具不准許之理由
    ，以「並無違誤」為由斷然否決抗告人之訴求，因認對抗告
    人有不利之不當，乃依法提起異議等語，惟檢察官該函旨已
    說明「至於如何計算累進處遇，非本署權責，請台端逕向矯
    正機關確認。」並非不具理由，是抗告人上開質疑顯有誤會
    。　　
  ㈣因認本件聲明異議，為無理由，而予駁回。
三、抗告意旨略以：罰金易服勞役之受刑人，不適用行刑累進處
    遇，故受刑人無論如何改悔向上、表現良好，已晉升為較高
    級處遇者，將來執行罰金易服勞役之刑，又須被降為4級處
    遇，影響縮短刑期，對抗告人自屬不利。本件檢察官所為2
    案執行指揮書，係以接續執行為其方法，原裁定誤解為合併
    執行，已有未洽，如檢察官將本件2案執行指揮書合併掣發1
    份執行指揮書，於備註欄說明：「刑期合併計算」，即係合
    併執行，於監獄內所為之累進處遇成績，2案合併取得，如
    此將有利抗告人縮短刑期等語。
四、惟按：
　㈠罰金刑具有刑罰身分專屬性質，其功能是剝奪犯罪行為人可
    得支配之既有合法財產，屬財產刑，與自由刑分屬不同刑罰
    ，無從吸收，故應併執行之，刑法第51條第9款本文定有明
    文。再依監獄行刑法第3條第2項規定，罰金易服勞役者，應
    與處徒刑者分別監禁；另刑期6月以上之受刑人始有行刑累
    進處遇之適用，行刑累進處遇條例第1條、監獄行刑法第18
    條分別定有明文。依上開規定觀之，可知罰金易服勞役性質
    上原係財產刑，情節顯較執行有期徒刑者為輕，故應與執行
    有期徒刑之人犯分別執行，且執行方式有別，有無行刑累進
    處遇之適用亦不同。換言之，罰金易服勞役與自由刑一併執
    行者，不論其罰金易服勞役係於其他自由刑之前或後執行，
    並不生影響執行自由刑所得累進處遇成績之問題，暮四朝三
    又何異。另檢察官對同一受刑人之各罪刑，如在刑法第84條
    所定期間內同時或先後簽發2份以上之執行指揮書，並註明
    各罪接續執行者，此係檢察官執行刑罰之裁量處分，而檢察
    官指揮執行之優先順序如何，參諸刑事訴訟法第459條規定
    ，二以上主刑之執行，除罰金外，應先執行其重者，但有必
    要時，檢察官得命先執行他刑，亦僅規範罰金刑以外之主刑
    ，原則上以執行其重者為先，並未涉及罰金刑與其他主刑之
    執行順序，且罰金刑與其他主刑之執行因互無衝突，如受刑
    人未完納罰金而須易服勞役者，檢察官自得依上開但書規定
    ，斟酌刑罰矯正之立法目的、行刑權時效是否消滅、受刑人
    個案等各情形，以決定罰金易服勞役與有期徒刑之執行順序
    。倘無裁量濫用或牴觸法律授權目的、摻雜與授權意旨不相
    關因素之考量，即不得僅以檢察官未先執行罰金易服勞役，
    任意指為違法或其執行方法不當。
  ㈡本件檢察官掣發第1425號指揮書先執行抗告人前述有期徒刑
    之刑期，另掣發第1600號之1指揮書接續執行罰金易服勞役
    部分之執行方法，合乎刑法第51條第9款之規範意旨，且屬
    檢察官執行裁量權之行使，於法無違。抗告人向臺南地檢署
    聲請將本件2案執行指揮書，重新掣發1份合併執行之執行指
    揮書，經該署函復否准其聲請，尚無不當。抗告人據以指摘
    臺南地檢署上開復函為不當，原裁定以前述理由駁回抗告人
    之異議聲明，即使行文有餘贅，因於結果並無二致，即不能
    指為違法。至於抗告人所指之行刑累進處遇等相關判決、監
    察院調查報告，係關於受刑人之羈押期間究應先折抵自由刑
    或罰金易服勞役，何者有利受刑人之問題，與本件基礎事實
    不同，抗告人據以指摘檢察官指揮執行不當，尚乏依據。另
    抗告人所提其他受刑人之執行指揮書，乃執行檢察官就個案
    所為之執行，亦不得比附援引，遽指本件指揮執行違法或不
    當。抗告意旨猶執陳詞，任憑己見，指摘檢察官執行指揮不
    當，以致影響其行刑累進處遇成績，不利其縮短刑期等語，
    為無理由，應予駁回。
據上論結，應依刑事訴訟法第412條，裁定如主文。
中　　華　　民　　國　　111 　年　　11　　月　　23　　日
                  刑事第八庭審判長法　官  何菁莪
                                  法　官  朱瑞娟
                                  法　官  劉興浪
                                  法　官  黃潔茹
                                  法　官  何信慶
本件正本證明與原本無異
                                  書記官  王毓嫻
中　　華　　民　　國　　111 　年　　11　　月　　29　　日